臺灣高等法院民事裁定
108年度抗字第1122號
抗  告  人  允升機電工業有限公司

兼
法定代理人  傅俊龍  
抗  告  人  邱意茹  
            林天賜  
上列抗告人因與游志超等間請求侵權行為損害賠償事件，對於中
華民國108年5月14日臺灣新北地方法院所為裁定（106年度訴字
第2567號），提起抗告，本院裁定如下：
    主  文
原裁定廢棄。
    理  由
一、按當事人書狀，應記載當事人姓名及住所或居所。書狀內宜
    記載當事人、法定代理人之性別、出生年月日、職業、國民
    身分證號碼、營利事業統一編號、電話號碼及其他足資辨別
    之特徵，民事訴訟法第116條第1項第1款前段、第2項分別定
    有明文，此為原告起訴必須具備之程式。次按原告起訴不合
    程式，審判長應定期間命原告補正，原告如未遵期補正，受
    訴法院得以裁定駁回原告之訴，同法第249條第1項但書第6
    款亦規定甚明。惟因個人資料保護法之施行，若無公務機關
    介入協助，原告單憑其私人身分未必均能取得起訴對象基本
    資料，縱命原告補正，原告亦未必當然能遵期補正。是如依
    原告之書狀，已有足資辨別被告特徵之資訊，而得以特定被
    告身分，經由法院行使闡明權，或審酌原告聲請調查證據查
    詢被告基本資料之請求尚非虛構，並已達可查得之程度，即
    可得知被告之姓名及住居所，而得特定訴訟對象之身分，自
    不能以原告就被告之姓名、住居所等記載不全且未補正為由
    ，逕予駁回原告之訴。如原告陳明被告所在不明，受訴法院
    應依職權調查被告是否確有應為送達之處所不明之情事，並
    於認定有此情事時，依民事訴訟法第149條第1項或第3項規
    定，曉諭原告聲請受訴法院對被告為公示送達，或由受訴法
    院依職權命為公示送達，仍不得以原告未補正被告真正住居
    所為由，裁定駁回原告之訴
二、抗告意旨略以：抗告人於起訴及追加起訴時，已表明相對人
    身分或提供資料如下：①相對人子○○部分檢附檢察官不起訴
    處分書，②相對人癸○○、甲○○部分提供新北市政府公文書表
    明為公務員，③相對人壬○○部分提供不起訴處分書表明為臺
    灣新北地方法院檢察署（更名為臺灣新北地方檢察署，下稱
    新北地檢署）檢察官，④相對人己○部分提供建築師證書字號
    與開業證號，⑤相對人戊○○部分提供判決書表明為原法院另
    案承審法官，⑥相對人庚○○部分提供地政士開業字號，⑦相對
    人乙○○部分表明為前新北市中和地政事務所（下稱中和地政
    事務所）主任，⑧相對人丁○○部分表明為中和地政事務所地
    籍重測承辦人，⑨相對人丙○○、辛○○部分提供經紀人從業執
    照表明為不動產買賣契約之承辦人，⑩相對人「22-2陳**」
    、「22-7陳**」、「22-9許**」、「22-10林**」、「22-10
    廖**」、「22-12藍**」、「22-13李**」、「22-14林**」
    部分提供不動產登記謄本表明為不動產權利人。抗告人未能
    於原審所命期限內補正相對人之年籍資料，係因無相對人之
    身分證統一編號及設籍地址，亦無法在地政事務所調取相對
    人姓名，致戶政事務所無法提供相對人戶籍謄本。然依抗告
    人提供之上開事證，已足特定相對人之身分，並無不合程式
    之處。原裁定駁回抗告人之訴，自非合法，爰依法提起抗告
    ，請求廢棄原裁定等情。
三、經查：
㈠、抗告人提出之起訴狀及民事補正併追加被告狀（下稱追加被
    告狀），未記載子○○之住居所（見原審卷一第15頁、原審卷
    二第63頁），未載明「22-2陳**」、「22-7陳**」、「22-9
    許**」、「22-10林**」、「22-10廖**」、「22-12藍**」
    、「22-13李XX」、「22-14林XX」之真實姓名及住居所（見
    原審卷二第65、67頁），己○、癸○○、甲○○、壬○○、戊○○、
    庚○○、乙○○、丙○○之住居所（見原審卷一第15、17頁、原審
    卷二第61、63、67、69、71頁）均未合法送達【甲○○、癸○○
    均離職（見原審卷二第35至36頁、第147至148頁、原審卷四
    第25、27頁、原審卷十第143頁），壬○○、己○、乙○○、丙○○
    查無此人（見原審卷二第153至154頁、第157至158頁、第21
    3至214頁、第231至232頁、原審卷四第30至31頁、第34頁）
    、戊○○退休（見原審卷二第183至184頁）】，庚○○、辛○○之
    住居所（見原審卷二第63、73頁）經送達後寄存於派出所（
    見原審卷二第189、235頁）。經原審於106年11月17日裁定
    命抗告人於收受裁定20日內，補正相對人之正確姓名年籍資
    料及最新戶籍謄本（下稱補正裁定，見原審卷二第279頁）
    。抗告人收受補正裁定後，於107年1月22日提出陳報狀表明
    其無法提出相對人之最新戶籍謄本，聲請原審函詢中和地政
    事務所、中華民國律師公會全國聯合會、新北市政府工務局
    、新北市政府地政局、新北市政府城鄉發展局、新北市中和
    區公所、新北市板橋地政事務所、法務部、司法院、原法院
    、新北市建築師公會及永慶房屋仲介股份有限公司並調取相
    對人之姓名年籍等資料，亦聲請原審函查新北市○○區○○段00
    00○○號於99年3月7日至107年1月21日之歷任權利人（見原審
    卷二第395、397頁），另於107年1月8日提出「民事補正併
    懿旨追加被告狀」表明無法調閱資料聲請原審調查（見原審
    卷三第644頁），再於原審107年5月14日言詞辯論期日當庭
    撤回中和地政事務所丁○○之起訴並追加起訴內政部國土測繪
    中心丁○○（見原審卷三第319至320頁）。上情均經本院核閱
    原審卷宗無訛。
㈡、惟查：抗告人已陸續於起訴狀、追加被告狀、「民事補正併
    懿旨追加被告狀」及當庭表明相對人之身分，亦曾提供或經
    函覆得知足資識別相對人特徵之資訊：①抗告人曾提供己○之
    建築師證書字號與開業證號（見原審卷一第17頁、原審卷三
    第624頁）、庚○○之地政士開業證號（見原審卷二第63頁、
    原審卷三第614頁）、丙○○及辛○○之經紀人證照字號（見原
    審卷二第71、73頁、原審卷三第640、642頁），②抗告人曾
    表明子○○曾於原法院105年度訴字第636號事件到庭具結作證
    （見原審卷一第15頁、原審卷三第618頁）、乙○○為前中和
    地政事務所法定代理人（見原審卷二第67頁、原審卷三第31
    6頁）、戊○○為原法院法官（見原審卷二第61頁、原審卷三
    第612頁）；③抗告人曾表明「22-2陳**」、「22-7陳**」、
    「22-9許**」、「22-10林**」、「22-10廖**」、「22-12
    藍**」、「22-13李XX」、「22-14林XX」分別係新北市中和
    區秀山段1192、1184、1189、1199、1203、1186、1187、12
    04建號之不動產權利人（見原審卷二第65、67頁）；④抗告
    人於原審107年5月14日言詞辯論期日當庭撤回中和地政事務
    所丁○○之起訴，並追加起訴內政部國土測繪中心丁○○（見原
    審卷三第319至320頁），惟原審未再命抗告人補正此部分有
    何不合起訴程式之處；⑤抗告人執新北地檢署103年度偵字第
    1111號不起訴處分書主張其起訴之壬○○為該案承辦檢察官，
    雖不起訴處分書之承辦檢察官為黃佳彥而非壬○○（見原審卷
    一第218頁），然原審尚非不得向抗告人闡明以查知抗告人
    起訴真意並確認起訴對象；⑤抗告曾表明癸○○、甲○○為新北
    市政府工務局承辦人（見原審卷二第63、65頁），經原審送
    達訴訟文書至該局後，該局以108年2月27日新北工寓字第10
    80353052號函覆原審稱該2人均已離職勿再寄送等語（見原
    審卷十第143頁）。上情亦經本院核閱原審卷宗無訛。
㈢、準此，依抗告人提出之起訴狀、追加被告狀、「民事補正併
    懿旨追加被告狀」所載及當庭陳述之內容，參酌卷內所附文
    書資料，並非全無足資識別相對人特徵之資訊，應有抗告人
    起訴所指之特定對象。抗告人聲請原審向前揭所述各該機關
    （構）函查，經核並無不能調查之情形，縱經調查仍無法查
    得，亦僅為相對人是否所在不明而應公示送達之問題。原審
    逕以抗告人起訴未載明相對人真實姓名及住居所，不合法定
    程式且未遵期補正為由，裁定駁回抗告人之訴，即有速斷。
     
四、綜上所述，原裁定以抗告人對相對人之起訴及追加起訴不合
    法定程式，經補正裁定限期命補正後，屆期仍未補正，而依
    民事訴訟法第249條第1項但書第6款規定駁回抗告人對相對
    人之訴，容有未洽。抗告意旨指摘原裁定不當，聲明廢棄，
    非無理由，應由本院將原裁定廢棄，發回原審另為適法之處
    理。
五、據上論結，本件抗告為有理由，爰裁定如主文。
中    華    民    國   109    年    2     月    27    日
                  民事第十八庭 
                        審判長法  官  吳青蓉
                              法  官  周美雲
                              法  官  賴彥魁
正本係照原本作成。
本裁定除以適用法規顯有錯誤為理由外，不得再抗告。如提起再
抗告，應於收受送達後10日內委任律師為代理人向本院提出再抗
告狀。並繳納再抗告費新臺幣１千元。
中    華    民    國   109    年    2     月    27    日
                              書記官  高瑞君